臺灣高雄地方法院刑事判決　　　　　　　　　　　　　九十年度易字第四五七號
　　公　訴　人　臺灣高雄地方法院檢察署檢察官
　　被　　　告　甲○○
　　　　　　　　乙○○
　　共　　　同
　　選任辯護人　黃偉欽
右列被告因恐嚇等案件，經檢察官提起公訴（九十年度偵續字第二八號），本院判決
如左：
    主  文
甲○○、乙○○共同公然侮辱人，各處拘役貳拾日，如易科罰金，均以佰元折算壹
日；又共同以加害身體之事，恐嚇他人致生危害於安全，各處拘役參拾日，如易科罰
金，均以佰元折算壹日。應各執行拘役肆拾日，如易科罰金，均以佰元折算壹日
。
    事  實
一、甲○○與乙○○兄弟二人與丙○○有債務糾紛，於民國八十八年八月二十七日晚
    間十一時三十分許，前往高雄市前金區○○○路四九巷四三號丙○○住處，找丙○○理論，見丙○○避不開門，因一時氣憤，竟共同基於侮辱之犯意聯絡，在上
    開丙○○住處門外之公共場所，輪流公然以「賊頭」、「你們都是白賊變新厝的
    」、「幹你娘」、「賊婆」、「賊族」等足以貶損丙○○人格之語句辱罵丙○○
    ，妨害丙○○之名譽；又共同基於恐嚇之犯意聯絡，由甲○○大聲喊稱「我甲你
    講，伊（指丙○○）敢和你大小聲，你甲巴（指打耳光之意）」、「沒認識的人
    ，外人相同，打架也不要緊」、「現在誰還敢與你講話，你甲巴」、「白賊話敢
    講，你也甲擰（指打之意）」等語，而乙○○大聲答稱「好」之方式，共同恐嚇
    將加害丙○○之身體，使丙○○心生畏懼，而致生危害於丙○○之身體、生命安
    全。
二、案經丙○○訴由臺灣高雄地方法院檢察署檢察官偵查起訴。
    理  由
一、訊據被告甲○○、乙○○承認於右述時地前往告訴人丙○○住處門前，並說出上
    開言語之事實，惟均矢口否認有何公然侮辱、恐嚇之犯行，被告甲○○辯稱：告
    訴人積欠鉅額債務，其因情緒十分激動，才會罵三字經，這只是口頭禪，並非故
    意侮辱告訴人，且其亦無恐嚇告訴人之意，僅係單純與弟弟乙○○對話云云；被
    告乙○○則辯以：當時我與哥哥同去找告訴人理論，按電鈴告訴人不開門，我們
    便在告訴人住宅門外大聲說話，並沒有侮辱及恐嚇告訴人的意思云云。經查：
  (1)被告二人前往告訴人住處揚言上開言語乙節，業據被告等自承在卷（見偵續卷第
    五十三頁），復據告訴人指訴：「當天晚上十一點多張光裕、甲○○、乙○○一
    起到我住處前，我不開門，甲○○、乙○○就在門口公然侮辱我『幹你娘』、『
    賊頭』、『賊頭』等語，並恐嚇要打我，我隨即通報員警前來處理」（見偵續卷
    第四十四頁）等語綦詳，核與證人即至現場處理員警施鴻揚證稱：當晚通報台通
    知有妨礙安寧的事情，我便與二位同仁一起前往處理，到達時被告等及張光裕站
    在告訴人住處隔壁門口，要求告訴人還錢，我要被告等不要吵，他們就說要靜坐
    抗議，其等離開後，又有通報進來，我們再去拜託被告等不要吵，離開後，又再
    度有通報進來，我們便去請被告等到派出所去，結果只有告訴人去，被告等均沒
    去（見偵續卷第五十二頁）等情大致相符，並有錄音帶譯文乙份附卷足稽及錄音
    帶乙捲扣案可憑。
  (2)本件發生地點為告訴人住處門外馬路上，已如前述，則被告二人以「幹你娘」、
    「賊頭」等言語辱罵告訴人之際，係處於不特定多數人得以共見共聞之情狀，自
    符合公然要件；且「幹你娘」、「賊頭」等語，其內容依一般社會通念，已足以
    貶損告訴人之社會評價，故被告等辯稱係口頭禪云云，不足採信，其等有妨害告
    訴人名譽之故意甚明。
  (3)另按刑法第三百零五條恐嚇罪之成立，係以加害生命、身體、自由、名譽、財產
    之事，恐嚇他人致生危害於安全為犯罪構成要件，而加害之意思，不論直接或間
    接均屬之，且其犯罪成立僅以受禍害之通知，心生畏懼，而有不安全之感覺為已
    足，不以發生客觀上之危害為必要。被告二人在告訴人住處外為「我甲你講，伊
    敢和你大小聲，你甲巴，‧‧‧白賊話敢講，你也甲擰，死者為大，知不知」、
    「好」之對話時，雖告訴人躲在屋內，惟被告二人於發言時，語氣高亢激動，與
    告訴人間有對話，應係對告訴人所為等情，有前開錄音帶及譯文可資佐證，參以
    被告等前揭發言內容，顯係以將來之惡害通知告訴人，依一般人之就安全感受而
    言，上開言語足以令受通知人於主觀感情上感受到其生命、身體之安全受到危害
    ，且告訴人亦指訴當時聽聞該言語心裡感到害怕，不敢出門，隨即報警處理等語
    明確，足見上開言語已使告訴人心生畏懼，致生危害於告訴人之安全，是被告二
    人辯稱：僅係兄弟間之對話，無恐嚇之意云云，亦不可採，被告等確有恐嚇告訴
    人之行為，至為明灼。
  (4)綜上，本件事證明確，被告二人公然侮辱及恐嚇犯行，均堪認定。
二、核被告二人所為，均係犯刑法第三百零九條第一項之公然侮辱罪及第三百零五條
    之恐嚇危害安全罪；所犯前開二罪間，犯意各別，行為互殊，應分論併罰。被告
    等就上開二罪有犯意聯絡及行為分擔，均為共同正犯。爰審酌被告等與告訴人有
    債務糾紛，不思循正當合法途徑請求，竟以侮辱性字眼辱罵告訴人，損害告訴人
    之名譽，並出言恐嚇告訴人，且犯後猶飾詞圖卸等一切情狀，就被告二人所犯各
    罪，量處如主文所示之刑及定其應執行之刑，並均諭知易科罰金之折算標準。又
    被告等行為後，刑法第四十一條業經立法院於九十年一月四日修正，於同年月十
    日經總統公布，並於同年月十二日生效，依該條第一項之規定：「犯最重本刑為
    五年以下有期徒刑以下之刑之罪，而受六個月以下有期徒刑或拘役之宣告，因身
    體、教育、職業、家庭之關係或其他正當理由，執行顯有困難者，得以一元以上
    三元以下折算一日，易科罰金。但確因不執行所宣告之刑，難收矯正之效，或難
    以維持法秩序者，不在此限」。被告所犯之罪、所處之刑，依刑法第二條第一項
    前段，應依修正後刑法第四十一條第一項之規定，諭知易科罰金之折算標準。
據上論斷，應依刑事訴訟法第二百九十九條第一項前段，刑法第二條第一項前段、第
二十八條、第三百零五條、第三百零九條第一項、第四十一條第一項、第五十一條第
六款，罰金罰鍰提高標準條例第一條前段、第二條，判決如主文。
中      華      民      國      九十一  年      一      月     十七     日
                                  臺灣高雄地方法院刑事第四庭
                                        審判長法官    黃建榮
                                              法官    盧怡秀
                                              法官    莊珮君
右正本證明與原本無異。
如不服本判決，應於判決送達後十日內，向本院提出上訴狀。
                                            書記官    王高山
中    華    民    國      九十一      年      一      月      十七      日
附錄本判決論罪科刑法條全文：
中華民國刑法第三百零五條 (恐嚇危害安全罪)
以加害生命、身體、自由、名譽、財產之事，恐嚇他人致生危害於安全者，處二年以
下有期徒刑、拘役或三百元以下罰金。
中華民國刑法第三百零九條 (公然侮辱罪)
公然侮辱人者，處拘役或三百元以下罰金。
以強暴犯前項之罪者，處一年以下有期徒刑、拘役或五百元以下罰金。
